臺灣高雄地方法院民事判決　　　　　　100年度小上字第1號
上　訴　人　王龍生
被上訴人　　財政部國有財產局台灣南區辦事處
法定代理人　李政宗
上列當事人間給付補償金事件，上訴人對於民國99年10月5 日本
院高雄簡易庭99年度雄小字第2046號第一審判決提起上訴，本院
判決如下：
  主  文
上訴駁回。
第二審訴訟費用新臺幣壹仟伍佰元由上訴人負擔。
    理  由
一、上訴意旨略以：(一)上訴人因毗鄰髒臭雜亂，空氣惡劣之溝堤
    苦不堪言，故沿廢棄溝堤（左北段1486-7號土地）築牆阻隔
    貓狗入侵便溺，防免後患，既無礙土地所有權之行使，亦有
    益大眾健康，係自力救濟之正當行為，依環境保護法及民法
    第773 、774 條，並無不妥，應可排除被上訴人之不當得利
    請求權。(二)被上訴人以毫無價值之廢棄溝堤，比照都市住宅
    區公告地價核計高額租金，巧取超值暴利，違反民法第216
    條法定損害賠償範圍及不當得利法定準則。(三)上訴人主張系
    爭溝堤並非國有土地，因民間私有土地住宅區○○○巷道與
    排水溝及廢棄畸零地，均為該區各相鄰居民所有，可查閱地
    籍圖即明，被上訴人所提出之土地登記謄本為瑕疵公文書，
    依法無效，不得作為判定國有土地之依據。(四)本件被上訴人
    請求使用補償金乃具相當於租金之不當得利請求權，應適用
    民法第12 6條5 年短期時效，上訴人於歷次書狀及庭訊均曾
    就時效為抗辯，被上訴人機關隱匿上開法令規定，原審判決
    未依職權酌減，有民事訴訟法第468 條判決不適用法規或適
    用不當之違背法令云云，並聲明：請求廢棄原判決，發回高
    雄簡易庭更為合法判決。
二、按對於小額程序之第一審裁判之上訴，非以其違背法令為理
    由，不得為之；又上訴狀應記載上訴理由，並表明：原判決
    所違背之法令及其具體內容；依訴訟資料可認為原判決有違
    背法令之具體事實，民事訴訟法第436 條之24第2 項、第43
    6 條之25分別定有明文。次按，所謂違背法令，依民事訴訟
    法第436 條之32第2 項準用第468 條及第469 條第1 款至第
    5 款之規定，判決不適用法規或適用不當，為違背法令，判
    決有同法第469 條第1 款至第5 款情形之一者，為當然違背
    法令。再者，小額程序之第二審判決，依上訴意旨足認上訴
    為無理由者，得不經言詞辯論為之，同法第436 條之29第2
    款亦有明定。蓋本件既應適用小額訴訟程序，則上訴人對原
    審判決提起上訴，又依其上訴理由形式上已具體指明原審判
    決有前揭違背法令之處，是其上訴程式於法並無不合。
三、經查：上訴人雖主張被上訴人之不當得利請求權逾5 年部分
    已罹於時效，原審未依職權審酌，有違民事訴訟法第468 條
    云云，惟時效抗辯並非法院應依職權調查之事項，是上訴人
    既未在原審提出此一防禦方法，原審自無從併為審酌，自無
    所謂有不適用法令之處。此外，上訴人其餘上訴意旨，並未
    再具體指明原審判決有如何不適用法規或適用法規不當，或
    有民事訴訟法第469 條第1 款至第5 款所稱當然違背法令之
    情事，及符合該條款要件之具體事實，從而，上訴意旨指摘
    原判決違背法令，求予廢棄改判，顯無理由。爰依首開規定
    ，不經言詞辯論而為判決。
四、末按於小額訴訟之上訴程式，法院為訴訟費用之裁判時，應
    確定其費用額，民事訴訟法第436 條之19第1 項、第436 條
    之32第1 項定有明文。本件上訴人小額訴訟之上訴，既經駁
    回，關於第二審訴訟費用新臺幣1,500 元，自應由上訴人負
    擔，爰併予判決如主文第2 項所示。
五、據上論結，本件上訴為無理由，依民事訴訟法第436 條之29
    第2 款、第436 條之32第1 、2 項、第436 條之19第1 項、
    第449 條第1 項、第78條，判決如主文。
中    華    民    國   100    年    1     月    5     日
                  民事第六庭    審判長法  官  楊國祥
                                      法  官  李怡諄
                                      法  官  曾子珍
以上正本係照原本作成。
本件不得再上訴。
中    華    民    國   100    年    1     月    5     日
                                      書記官  何慧娟